【裁判字號】    92,小上,61
【裁判日期】    920908
【裁判案由】    清償債務
【裁判全文】
臺灣桃園地方法院民事判決  九十二年度小上字第六一號
    上  訴  人  甲○○○
    被  上訴人  台新國際商業銀行股份有限公司
    法定代理人  謝壽夫
    訴訟代理人  黃一泛
右當事人間請求清償債務事件，上訴人對於中華民國九十二年三月七日本院桃園簡易
庭九十二年度桃小字第九五號第一審判決提起上訴，本院判決如左：
    主  文
上訴駁回。
第二審訴訟費用新台幣玖佰陸拾伍元由上訴人負擔。
    事  實
一、按對於小額程序之第一審裁判之上訴，非以其違背法令為理由，不得為之，民事
    訴訟法第四百三十六條之二十四第二項定有明文。而所謂違背法令，依同法第四
    百三十六條之三十二第二項規定準用同法第四百六十八條、第四百六十九條第一
    款至第五款結果，係指判決不適用法規或適用不當者，以及(一)判決法院之組織不
    合法，(二)依法律或裁判應迴避之法官參與裁判，(三)法院於權限之有無辨別不當或
    違背專屬管轄之規定，(四)當事人於訴訟未經合法代理者，及(五)違背言詞辯論之公
    開之規定者言。又按小額程序之第二審判決，依上訴意旨足認上訴為無理由者，
    得不經言詞辯論為之，民事訴訟法第四百三十六條之二十九第二款定有明文。
二、本件上訴人上訴意旨略以：(一)上訴人並未居住桃園縣桃園市○○街十六號二樓Ｂ
    （之二），故未收受原審開庭通知，是本件有送達不合法之違背法令之處；(二)又
    上訴人係遭人偽造名義申請信用卡，上訴人未曾持該信用卡刷卡消費，被上訴人
    應提出簽單、申請書及信用卡之收受證明等，以證兩造間有何法律關係，原審就
    此未加調查逕認被上訴人主張為真正，自有違民事訴訟法第二百七十七條規定及
    心證論理等證據法則云云。
三、惟按民事訴訟法第一百三十七條第一項規定：「送達於住居所、事務所或營業所
    不獲會晤應受送達人者，得將文書付與有辨別事理能力之同居人或受僱人。」此
    所謂「受僱人」係指為應受送達人服務之人，不以受有報酬或訂有僱傭契約為必
    要，只須其服勞務有相當之持續性即可。而一般公寓大廈為謀全體住戶之方便，
    多設有管理處或管理委員會，以統一處理大廈內各種事務，並僱用管理員負責大
    廈之安全事宜及代收文件等工作，是就代收文件此一行為，該管理員之性質，即
    與民事訴訟法第一百三十七條第一項所規定之受僱人相當，故應送達大廈內住戶
    之訴訟文件，倘已經大廈內管理員於送達證書上蓋大廈管理委員會圓戳章代收，
    並一併由該管理員以受僱人身分簽名或蓋其私章者，自應認已交付受僱人而生合
    法送達於本人之效果；同理，若應受送達人已陳明應受送達處所，並委任該處所
    駐守管理員代為收受信件，雖應受送達人實際並未居住於該送達處所，自仍應認
    該駐守管理員為應受送達人依民事訴訟法第一百三十七條第一項規定之受僱人，
    其送達即屬合法。又同法第四百三十六條之八所定適用小額訴訟程序事件，依法
    應行調解程序者，如當事人一造於調解期日五日前，經合法通知無正當理由而不
    於調解期日到場，法院得依到場當事人之聲請，命即為訴訟之辯論，並得依職權
    由其一造辯論而為判決，同法第四百三十六條之十二亦有明文。經查，本件上訴
    人設籍於桃園縣桃園市○○街十六號二樓Ｂ（之二），有被上訴人提出之戶籍謄
    本一份附原審卷可稽，且上訴人對被上訴人聲請支付命令聲明異議之民事異議狀
    亦記載右址為送達處所，有上訴人之民事聲明異議狀存原審卷可考，而被上訴人
    前向本院以九十一年度促字第六五六０九號聲請對上訴人發支付命令，經上訴人
    於法定不變期間合法提出異議，視為起訴後，原審乃付郵通知兩造，定民國九十
    二年二月二十一日為調解期日，該通知書於九十二年一月三十日送達上訴人前述
    住址時，係由該址大樓管理委員會管理員連金城收受，並有原審送達證書在卷可
    佐。上訴人於本院審理中雖辯稱伊自九十一年六月即遷移至桃園縣桃園市○○街
    五十八巷三十一號三樓，未再居住上開住址云云，然亦自承伊有委託福昌街原住
    所之管理員代為收受信件，再由伊回福昌街原址取信，原審送達回證上簽收信件
    之管理員連金城即是伊拜託他代為轉信的管理員，及伊曾經收受法院通知但因忘
    記開庭時間所以就沒有來開庭等語。綜合上開事證，原審所為送達處所乃上訴人
    之戶籍地，亦係上訴人自己陳明之送達處所，上訴人且已收受法院通知，則原審
    之調解期日通知於法要無不合，而右開調解期日，上訴人無正當理由未到場，原
    審乃依被上訴人之聲請命即為訴訟之辯論，並依被上訴人之聲請一造辯論而為判
    決，於法並無違誤。上訴人此部分上訴理由，難認為正當。
四、再按當事人對於他造主張之事實，於言詞辯論時不爭執者，視同自認；又當事人
    對於他造主張之事實，已於相當時期受合法之通知，而於言詞辯論期日不到場，
    亦未提出準備書狀爭執者，準用第一項之規定。民事訴訟法第二百八十條第一項
    、第三項分別定有明文。經查，本件被上訴人於原審所主張之事實，已據其提出
    信用卡申請書、契約書、電腦消費明細表、查詢帳單各一份（均影本）為證，核
    與所述相符，而上訴人已於相當時期受合法之通知，既未於言詞辯論期日到場，
    亦未提出書狀作何聲明、陳述再事爭執，依首揭法條規定，視同上訴人對於被上
    訴人主張之事實自認，上訴人任意指摘原判決有違民事舉證責任法則云云，自無
    足採。又當事人於小額事件第二審程序不得提出新攻擊或防禦方法，民事訴訟法
    第四百三十六條之二十八前段亦有明文。本件上訴人另以伊是遭他人冒用名義申
    請信用卡云云置辯，乃屬原審未提出之新攻擊防禦方法，本院自無從審究。是上
    訴人此部分上訴理由，亦非正當。爰不經言詞辯論，逕予駁回其上訴。
五、末按，法院為訴訟費用之裁判時，應確定其費用額，民事訴訟法第四百三十六條
    之三十二第一項準用第四百三十六條之十九第一項並有明文。本件上訴人應負擔
    之第二審訴訟費用確定為新台幣九百六十五元（詳如後附計算書），爰判決如主
    文第二項所示。
六、依民事訴訟法第四百三十六條之三十二第一項、第二項、第四百三十六條之二十
    九第二款、第四百三十六條之十九第一項、第四百四十九條第一項、第七十八條
    ，判決如主文。
中      華      民      國    九十二    年      九      月      八      日
                            臺灣桃園地方法院民事第二庭
~B審判長法官  邱瑞祥
~B法      官  劉佩宜
~B法      官  管靜怡
右為正本係照原本作成
中      華      民      國    九十二    年      九      月      十      日
~B法院書記官  趙芳媞
~F0
~T40
附計算書：
┌──────────┬─────────────┬─────────┐
│項目                │   金額（新台幣）         │      備註        │                                 │
├──────────┼─────────────┼─────────┤
│第二審裁判費用      │  柒佰玖拾伍元            │   由上訴人繳納   │
├──────────┼─────────────┼─────────┤
│第二審郵資費用      │  壹佰柒拾元              │   同右           │
├──────────┼─────────────┼─────────┤
│合計                │  玖佰陸拾伍元            │                  │
└──────────┴─────────────┴─────────┘


司法院資訊處製作；財團法人民間司法改革基金會備份。
